臺灣雲林地方法院民事裁定
110年度司字第5號
聲  請  人  張恒瑜

代  理  人  鄭崇煌  律師
相  對  人  五翰企業股份有限公司


法定代理人  廖瑞賢
代  理  人  張捷安  律師
上列當事人間聲請選派檢查人事件，本院裁定如下：
    主  文
聲請駁回。
聲請程序費用由聲請人負擔。
    理  由
一、聲請意旨略以：
　㈠其為相對人公司之股東，持股共509 股，占相對人公司已發
    行股份總數19.57%以上。
　㈡民國110 年6 月18日其接獲相對人公司通知，將召開該年度
    股東常會，其旋即於同年、月22日發函通知相對人公司依公
    司法規定將該公司章程、股東名簿、公司債存款簿，及與營
    業有關之資產、財物（務）之一切財產文件、帳簿、表冊等
    備置在股東會場供股東查閱，另提案請相對人公司報告並提
    出102 年間出資設立案外人宏源企業有限公司（下稱宏源公
    司），嗣後購買宏源公司之始末及全部資金證明暨相關會計
    憑證，與宏源公司營業有關之資產、財物（務）之一切財產
    文件、帳簿、表冊。
　㈢詎110 年7 月13日上午10時30分許，相對人公司在該公司2
　　樓會議室召開股東常會時，竟未依法在會場備置公司章程，
    歷屆股東會議事錄、財務報表等與營業有關之資產、財物（
    務）之一切財產文件、帳簿、表冊供股東查閱，復未提出購
    買宏源公司之始末及全部資金證明暨相關會計憑證等文件供
    股東查核，已嚴重損及該公司股東之權益，其為此爰依公司
    法第245 條第1 項規定，提出本件聲請，請求鈞院選派檢查
    人，檢查相對人公司自109 年5 月22日起迄今之全部資產、
    財物（務）、營業有關之一切財產文件（包含但不限於設於
    金融機構帳戶之交易明細、帳簿、帳冊、資金往來損益表、
    資產負債表、現金流量表、財產清冊等），及購買宏源公司
    之始末及全部資金證明暨相關會計憑證等文件，與宏源公司
    營業有關之資產、財物（務）之一切財產文件、帳簿、表冊
    云云；並提出相對人公司股東名簿、律師事務所函（均影本
    ）等在卷為佐。
二、相對人公司陳述略以：
　㈠緣其公司前董事長李建興，及股東解潘忠（即李建興之大舅
    子）之前曾因涉犯侵占其公司之財物等罪而分別遭判刑確定
　　。
　㈡108 年6 月10日其公司召開該（108 ）年度股東常會，其公
    司前股東解潘忠委由案外人江英儀出席，在該次會議中其公
    司曾提出資產負債表、綜合損益表、權益變動表、現金流量
    表供股東審閱，上開表冊亦經股東大會表決通過。
　㈢108 年6 月14日，其公司股東解潘忠將他的全部持股讓售予
    聲請人，聲請人現仍為其公司之股東，持股共為509 股。
　㈣109 年6 月23日其公司召開該（109 ）年度股東常會，聲請
    人親自出席該次會議，在該次會議中其公司亦曾提出資產負
    債表、綜合損益表、權益變動表、現金流量表等供股東審閱
    ，上開表冊並經股東大會表決通過。
　㈤本件聲請人及其前手（解潘忠）、前前手（李建興）已分別
    於103 年、105 年、109 年間向鈞院提出選派檢查人聲請，
　　前兩次鈞院分別以103 年度司字第3 號、105 年度司字第1
　　號民事裁定核准，且法院所選派之檢查人也別在檢查後提出
    檢查報告在案；至聲請人所提出之聲請選派檢查人案（即鈞
    院109 年度司字第6 號民事事件），因聲請人此次聲請檢查
    之範圍，與先前兩次聲請選派檢查人案之檢查範圍有九成相
    近，且其公司107 年度及108 年度之財務報表聲請人均有取
    得，故聲請人所提出之上開聲請案（即109 年度司字第6 號
    民事事件）乃為鈞院所駁回，雖聲請人對之提出抗告、再抗
    告，惟均遭駁回而甫於今（110 ）年6 月8 日確定。詎聲請
    人在其公司召開完110 年度股東常會（開會日期：110 年7
　　月13日）後，又以相同事由再次提出本件選派檢查人聲請案
    ，足見聲請人及其前手乃係假借選派檢查人之名，行耗損其
    公司資力之實，顯係權利濫用。
三、本院之判斷：
　㈠按除證券主管機關另有規定外，董事會應將章程及歷屆股東
    會議事錄、財務報表備置於本公司，並將股東名簿及公司債
    存根簿備置於本公司或股務代理機構。前項章程及簿冊，股
    東及公司之債權人得檢具利害關係證明文件，指定範圍，隨
    時請求查閱、抄錄或複製；其備置於股務代理機構者，公司
    應令股務代理機構提供（公司法第210 條第1 項、第2 項）
　　。其次，董事會所造具之各項表冊與監察人之報告書，應於
    股東常會開會十日前，備置於本公司，股東得隨時查閱，並
    得偕同其所委託之律師或會計師查閱（同法第229 條 ）。
    又董事會應將其所造具之各項表冊，提出於股東常會請求承
    認，經股東常會承認後，董事會應將財務報表及盈餘分派或
    虧損撥補之決議，分發各股東（同法第230 條第1 項）。再
    者，繼續六個月以上，持有已發行股份總數百分之一以上之
    股東，得檢附理由、事證及說明其必要性，聲請法院選派檢
    查人，於必要範圍內，檢查公司業務帳目、財產情形、特定
    事項、特定交易文件及紀錄（同法第245 條第1 項）。上開
    條項規範目的，固係為強化股東保護機制及提高其蒐集不法
    證據與關係人交易利益輸送之能力，藉由與董監事無關之檢
    查人，於必要範圍內，檢查公司業務帳目、財產情形、特定
    事項、特定交易文件及紀錄，補強監察人監督之不足，以保
    障股東之權益；惟為防止少數股東濫用此權利，動輒查帳影
    響公司營運，在少數股東依上開條項規定向法院聲請選派檢
    查人時，法院除形式上審核是否符合該條項之聲請要件外，
    亦須實質審酌少數股東之聲請，是否檢附理由、事證、說明
    必要性、有否權利濫用之虞。
　㈡經查：
　　⒈聲請人自108 年6 月間起即持有相對人公司股份509 股，
      占該公司已發行股份總數（2,600 股）19.57% 等情，此
      有聲請人提出之108 年7 月1 日相對人公司股東名簿影本
      在卷（見卷內第15頁）可稽，且為相對人公司所不爭執，
      職是聲請人主張其符合公司法第245 條第1 項所定得聲請
      法院選派檢查人之資格乙節，洵堪採信。
　　⒉其次，聲請人主張：伊接獲相對人公司召開110 年度股東
      常會之通知後，曾要求相對人公司依公司法第210 條規定
      將該公司章程、股東名簿、公司債存款簿，及與營業有關
      之資產、財物（務）之一切財產文件、帳簿、表冊等備置
      在股東會場供股東查閱，惟開會當日（即110 年7 月13日
　　　）相對人公司並未將前揭文件備置在股東會場供股東查閱
　　　，此舉已嚴重伊身為股東之權益，為此請求鈞院選派檢查
      人檢查相對人公司自109 年5 月22日起迄今之全部資產、
      財物（務）、營業有關之一切財產文件（包含但不限於設
      於金融機構帳戶之交易明細、帳簿、帳冊、資金往來損益
      表、資產負債表、現金流量表、財產清冊等）云云；固據
      其提出律師事務所110 晨揚律函字第110090801號函文影
      本在卷（見卷內第17－19頁）為佐。惟董事會應將章程、
      歷屆股東會議事錄、財務報表、股東名簿及公司債存根簿
      備置於本公司，股東得檢具利害關係證明文件，指定範圍
      ，隨時請求查閱、抄錄或複製（公司法第210 條第1 項
　　　、第2 項）。其次，每會計年度終了，董事會應編造營業
      報告書、財務報表、盈餘分派或虧損撥補之議案等表冊，
      於股東常會開會三十日前交監察人查核（同法第228 條第
      1 項）；上開表冊與監察人之報告書，應於股東常會開會
      十日前，備置於本公司，股東得隨時查閱，並得偕同其所
      委託之律師或會計師查閱（同法第229 條）；且董事會應
      將上開表冊提出於股東常會請求承認，經股東常會承認後
　　　，董事會應將財務報表及盈餘分派或虧損撥補之決議，分
      發各股東（同法第230 條第1 項）。職故，聲請人苟欲瞭
      解相對人公司之財務狀況及各項會計表冊編造內容，依上
      揭規定，即得至相對人公司處請求查閱、抄錄或複製財務
      報表即可達到該目的，殊無聲請法院選派檢查人檢查相對
　　　人公司自109 年5 月22日起迄今之全部資產、財物（務）
　　　、營業有關之一切財產文件之必要。
　　⒊聲請人又主張：110 年度相對人公司股東常會召開前，其
      曾提案請相對人公司報告並提出102 年間出資設立宏源公
      司，嗣後併購宏源公司始末及全部資金證明暨相關會計憑
      證，與宏源公司營業有關之資產、財物（務）之一切財產
      文件、帳簿、表冊以供查核，此舉已嚴重伊身為股東之權
      益，為此請求鈞院選派檢查人檢查相對人公司併購宏源公
      司之資金及相關會計憑證，暨與宏源公司營業有關之資產
      、財物（務）之一切財產文件、帳簿、表冊云云；固據其
      提出律師事務所110 晨揚律函字第110090801號函文影本
      在卷（見卷內第17－19頁）為佐。惟相對人公司併購宏源
      公司乃係106 年間發生之事件，而聲請人係於108 年6 月
      間始取得相對人公司股東資格，是相對人公司併購宏源公
      司事件究與聲請人有何關聯性，另聲請人究基於何理由、
      事證而須聲請法院選派檢查人檢查相對人公司併購宏源公
      司事件之文件及紀錄，聲請人迄未具體表明，是聲請人此
      部分聲請已非合法。況相對人公司併購宏源公司既係屬10
      6 年間之事實，職故，聲請人苟欲瞭解相對人公司併購宏
      源公司之金流、相關會計憑證，及與宏源公司營業有關之
      資產、財物（務）之一切財產文件、帳簿、表冊，聲請人
      自得依公司法第210 條第1 項規定，即得至相對人公司處
      請求查閱、抄錄或複製歷屆財務報表即可達到該目的，殊
      無聲請法院選派檢查人檢查相對人公司併購宏源公司相關
      會計憑證之必要。
　㈢綜上所述，本件聲請人聲請法院選派檢查人檢查相對人公司
　　之業務帳目，及併購宏源公司之金流、相關會計憑證，與宏
    源公司營業有關之資產、財物（務）之一切財產文件、帳簿
    、表冊等事宜，因未具體陳明理由，檢附相關事證，並說明
    其必要性，核與公司法第245條第1 項規定要件不符，不應
    准許。
四、依非訟事件法第21條第2 項，裁定如主文。　
中　　華　　民　　國　　110 　年　　11　　月　　16　　日
                  民事第一庭    法  官  蔣得忠
以上正本係照原本作成。
如對本裁定抗告，須於裁定送達後10日內向本院提出抗告狀，並
應繳納抗告費新台幣1,000元。
中　　華　　民　　國　　110 　年　　11　　月　　17　　日
                                書記官　鄭庭羽